臺灣雲林地方法院刑事判決
110年度金訴字第111號
公  訴  人  臺灣雲林地方檢察署檢察官
被      告  NGUYEN PHUOC LINH（中文名：阮富玲，越南籍）



指定辯護人  本院公設辯護人郭雅琳  
上列被告因違反洗錢防制法案件，經檢察官提起公訴（110年度
偵字第5626號），被告於審理時對被訴事實為有罪之陳述，經本
院合議庭裁定由受命法官獨任進行簡式審判程序，判決如下：
    主  文
甲○○ ○○ ○○        幫助犯洗錢防制法第十四條第一項之洗錢罪
，處有期徒刑參月，併科罰金新臺幣伍仟元，罰金如易服勞役，
以新臺幣壹仟元折算壹日。緩刑貳年，並應於本判決確定之日起
陸個月內，向公庫支付新臺幣伍萬元。
    事  實
一、甲○○ ○○ ○○        （中文名：阮富玲）明知金融帳戶為個
    人理財之重要工具，關係個人財產、信用之表徵，又現今社
    會詐騙案件層出不窮，詐騙份子經常利用他人金融帳戶遂行
    詐欺犯罪，並藉此逃避執法人員之追查，而依其智識及一般
    社會生活之通常經驗，可預見無故徵求他人金融帳戶之存摺
    、提款卡及密碼使用者，極可能係為利用他人金融帳戶充作
    詐騙被害人轉、匯、存入款項之犯罪工具，且可預見該等款
    項經人提領後，將產生遮斷資金流動軌跡，而掩飾詐欺犯罪
    所得實際去向，以規避檢警查緝之效果，竟因需款孔急，仍
    基於縱然提供自己之帳戶給他人作為詐欺取財及掩飾詐欺取
    財之犯罪所得去向使用，亦不違背其本意之幫助詐欺取財及
    幫助洗錢之不確定故意，於經友人介紹而取得貸款業者資料
    後，隨即依該資料上所登載之聯絡方式與某真實姓名、年籍
    均不詳、自稱「阮氏僑」之成年人（無證據證明為未滿18歲
    之人）聯繫，嗣依「阮氏僑」指示，於民國110年2月10日下
    午3時17分許後之某時，在臺中火車站附近之某統一超商內
    ，將其申辦之虎尾科技大學郵局帳戶（帳號：000000000000
    00號，下稱本案帳戶）之提款卡交予「阮氏僑」，並口頭告
    知本案帳戶之提款卡密碼，以此方式提供本案帳戶予「阮氏
    僑」暨其同夥（下稱本案詐欺集團，但無證據證明達3人以
    上，亦無證據證明該集團內有未滿18歲之人）作為收受、掩
    飾詐欺取財款項使用。而本案詐欺集團成員共同意圖為自己
    不法之所有，基於詐欺取財及洗錢之犯意聯絡，於109年12
    月1日至110年2月20日間，先透過交友軟體Paktor結識丙○○
    ，再以通訊軟體Line暱稱「陳心怡」傳送對話訊息予丙○○並
    佯稱：可轉帳、匯款至投資平臺Trust Global指定之帳戶，
    以進行投資云云，致丙○○陷於錯誤，依該詐欺集團成員之指
    示，先後於110年2月20日下午3時48分許、4時34分許，前往
    彰化縣○○鎮道○路000號和美道周郵局及彰化縣○○鎮○○路0段0
    00號之和美郵局，以無摺存款方式將新臺幣（下同）15萬元
    、15萬元存入指定之本案帳戶內，旋遭本案詐欺集團成員提
    領殆盡，資金流動軌跡遭遮斷，致生掩飾不法犯罪所得真正
    去向之結果。嗣因丙○○察覺有異乃報警處理，始循線查悉上
    情。
二、案經丙○○訴由臺中市政府警察局霧峰分局報告臺灣雲林地方
    檢察署檢察官偵查起訴。
    理  由
壹、程序方面：
    被告甲○○ ○○ ○○        本案所犯並非死刑、無期徒刑、最
    輕本刑為3年以上有期徒刑之罪或高等法院管轄第一審案件
    ，其於審判程序中，先就檢察官起訴之犯罪事實為有罪之陳
    述（見本院卷第111至112頁），經告知其簡式審判程序之旨
    ，並聽取公訴人、被告及辯護人之意見後，本院業已依刑事
    訴訟法第273條之1第1項之規定，裁定由受命法官獨任以簡
    式審判程序進行本案之審理，是本案之證據調查，依刑事訴
    訟法第273條之2規定，自不受同法第159條第1項、第161條
    之2、第161條之3、第163條之1及第164條至第170條規定之
    限制。
貳、實體方面：
一、認定事實所憑之證據及理由：
  ㈠被告曾於前揭時地，將本案帳戶之提款卡當面交予「阮氏僑
    」，並口頭告知「阮氏喬」本案帳戶之提款卡密碼，嗣告訴
    人丙○○於遭本案詐欺集團不詳成員以上開手法實施詐騙後，
    陷於錯誤，而依指示先後以無摺存款方式將2筆15萬元存入
    本案帳戶內，旋即遭提領一空等情，業據被告於本院審理時
    坦承不諱（見本院卷第115至116頁），核與證人即告訴人於
    警詢之證述情節大致相符（見警卷第29至31頁），並有告訴
    人所提之郵局存款人收執聯影本2紙、內政部警政署反詐騙
    諮詢專線紀錄表、彰化縣警察局和美分局和美派出所受理詐
    騙帳戶通報警示簡便格式表、受（處）理案件證明單、受理
    各類案件紀錄表、金融機構聯防機制通報單各1份、告訴人
    與本案詐欺集團不詳成員傳送之Line對話訊息擷圖共136張
    、中華郵政股份有限公司110年4月28日儲字第1100112261號
    函暨所附客戶基本資料、查詢存簿變更資料及提款密碼錯誤
    紀錄、查詢金融卡變更資料、客戶歷史交易清單1份、被告
    手機內存取之貸款業者「阮氏僑」資料翻拍照片1張、被告
    與貸款業者「阮氏僑」傳送之Line對話訊息擷圖8張、本院
    當庭勘驗被告與「阮氏僑」傳送之Line對話訊息，並委由越
    南籍通譯當庭翻譯之對話訊息內容中譯文1份等證據資料存
    卷可佐（見警卷第13至23、35至75、81頁；偵卷第19至27頁
    ；本院卷第30至36頁），足認被告所為任意性自白核與事實
    相符，堪以採信。
  ㈡按行為人對於構成犯罪之事實，預見其發生而其發生並不違
    背其本意者，以故意論，刑法第13條第2項定有明文。又在
    金融機構開設帳戶，所請領之存摺及提款卡，係針對個人身
    份社會信用而予以資金流通，事關個人財產權益保障，具有
    強烈之屬人性，除非本人或與本人具密切親誼關係者，難認
    有何正當理由可交付予他人，稍具通常社會歷練與經驗法則
    之一般人，亦均應有妥為保管該等物品，防止被他人冒用之
    認知，縱偶因特殊情況須將該等物品交付予他人，亦必深入
    瞭解該他人之可靠性與用途，再行提供使用，且該等專有物
    品，如落入不明人士手中，極易被利用為與財產有關之犯罪
    工具，此係一般人日常生活經驗與通常之事理。兼以近來利
    用人頭帳戶以行詐騙之事屢見不鮮，詐欺集團以購物付款方
    式設定錯誤、朋友急需借款、信用卡款對帳等事由，詐騙被
    害人轉、匯款項至人頭帳戶後，再旋由集團成員將之提領一
    空之詐騙手法，層出不窮，且經政府多方宣導及經媒體反覆
    傳播，而上開經由網路及電話實施之詐騙，多數均係利用他
    人帳戶，作為詐欺所得財物轉、匯或取款以逃避檢警查緝之
    犯罪工具，是依一般人通常之知識及社會經驗，應可預見苟
    不以自己名義申請開戶，卻向不特定人收購或租借帳戶使用
    ，其目的極可能欲利用該帳戶供作非法詐財，再經由提領遭
    詐騙之被害人轉、匯入該帳戶之款項，達成遮斷資金流動軌
    跡，以逃避國家追訴、處罰之效果。查本案被告具有高中畢
    業之學歷，先前曾來臺從事焊接腳踏車工作，目前係第2次
    來臺從事電焊鐵管工作，此據被告於本院準備程序中及審理
    時分別陳明在卷（見本院卷第67、118頁），堪認被告為具
    有相當智識及社會工作經驗之成年人，對於上情自難諉為不
    知。而依被告於本院準備程序中供稱：我是在網路上透過朋
    友取得借錢給我的人的資訊，但我不認識借錢給我的人。我
    與對方傳Line的時候，對方只有說要提款卡才能借錢，但是
    當場見面時，對方還有向我要密碼，當時我有問為何借錢需
    要我的提款卡及密碼，對方說如果我不提供就無法借款，當
    下我覺得不正常，因為在正常情況下，沒有人會提供自己的
    提款卡、密碼給別人，我知道不能隨便把自己的帳戶提款卡
    、密碼交給陌生人使用，因為我把帳戶的提款卡、密碼交給
    別人，我就無法掌握別人如何使用我的帳戶，我也是有點擔
    心我把帳戶的提款卡、密碼交給我不認識的人，他有可能會
    把帳戶拿去做違法的事情。我的帳戶內沒有什麼錢，因為我
    要把提款卡交出去借錢，所以有先把帳戶內的錢領出來，所
    以我確定帳戶內只剩幾百元。又我當時很需要錢，而提供帳
    戶可以取得我要的錢，所以即便我的帳戶可能會被別人拿去
    亂用，我也沒有想太多，就還是把帳戶資料交給別人等語（
    見本院卷第30、68、71頁），足見被告就其將本案帳戶之提
    款卡及提款卡密碼均提供予該名真實身分不詳之「阮氏僑」
    後，本案帳戶極有可能作為對方暨同夥之不詳詐欺集團成員
    收受、提領詐欺之犯罪所得使用，且該帳戶內之款項經提領
    後將產生遮斷金流以逃避國家追訴、處罰效果等節均已有所
    預見，仍貿然將上開帳戶資料在臺中火車站附近之統一超商
    內當面交付予「阮氏僑」，致本案帳戶為實施詐騙之人完全
    掌控使用，顯有容任前揭結果發生之意，自此足認被告主觀
    上具有縱使有人遭本案詐欺集團所騙而轉、匯、存入款項至
    其提供之本案帳戶內，該等詐欺贓款復又遭本案詐欺集團不
    詳成員提領殆盡，致生掩飾不法犯罪所得真正去向之結果，
    均不違背其本意，而具有幫助詐欺取財及幫助掩飾詐欺之特
    定犯罪所得去向之不確定故意無訛。
  ㈢綜上所述，本案事證明確，被告上開犯行洵堪認定，應依法
    論科。
二、論罪科刑：
  ㈠按刑法上之幫助犯，係對於犯罪與正犯有共同之認識，而以
    幫助之意思，對於正犯資以助力，並未參與實行犯罪之行為
    者而言。如未參與實行犯罪構成要件之行為，且係出於幫助
    之意思提供助力，即屬幫助犯，而非共同正犯。查被告將其
    申設之本案帳戶之提款卡及提款卡密碼均交由本案詐欺集團
    使用，使該集團不詳成員得以將本案帳戶作為對告訴人施以
    欺罔之詐術後，據以收取詐得贓款之工具，被告主觀上具有
    幫助他人實行詐欺取財犯罪之不確定故意，已如前述，而其
    提供本案帳戶資料，乃實施詐欺取財犯罪構成要件以外之行
    為，自應認其所為屬幫助詐欺取財之犯行。又被告提供本案
    帳戶資料予本案詐欺集團使用，固非收受、持有或使用特定
    犯罪所得，且無積極之移轉或變更特定犯罪所得之行為，而
    不成立一般洗錢罪之正犯，然其主觀上既已認識所提供之本
    案帳戶資料可能作為不法份子收受、提領詐欺犯罪所得使用
    ，他人提領該帳戶內之款項後可能產生遮斷資金流動軌跡之
    效果，致後續難以循線追查詐欺不法犯罪所得之下落，卻仍
    基於幫助之犯意而提供該帳戶資料，顯有協助掩飾特定犯罪
    所得去向之行為，自成立一般洗錢罪之幫助犯。
  ㈡核被告所為，係犯刑法第30條第1項前段、第339條第1項之幫
    助詐欺取財罪，及犯刑法第30條第1項前段、洗錢防制法第2
    條第2款、第14條第1項之幫助洗錢罪。被告以一幫助行為提
    供本案帳戶之提款卡及提款卡密碼予身分不詳之「阮氏僑」
    ，之後該等帳戶資料輾轉為本案詐欺集團所取得、使用，致
    告訴人遭詐騙後存款至本案帳戶內，所存入之款項復遭提領
    殆盡，同時達成幫助詐欺取財及掩飾詐欺所得真正去向之結
    果，係以一行為觸犯幫助詐欺取財罪及幫助洗錢罪，為想像
    競合犯，應依刑法第55條前段規定，從一重論以幫助洗錢罪
    。
  ㈢按「幫助犯之處罰，得按正犯之刑減輕之」，刑法第30條第2
    項定有明文。查被告係幫助他人犯詐欺取財及洗錢等罪，並
    未實際參與詐欺取財及洗錢犯行，本院衡酌其犯罪情節顯較
    正犯為輕，爰依刑法第30條第2項規定，按正犯之刑減輕之
    。又「犯前2條之罪，在偵查或審判中自白者，減輕其刑」
    ，此亦為洗錢防制法第16條第2項所明定，而被告於本院審
    理時已自白幫助洗錢犯行，爰依洗錢防制法第16條第2項規
    定減輕其刑，並依刑法第70條規定遞減輕之。
  ㈣爰審酌被告應可知悉現今社會詐欺歪風盛行，造成人心惶惶
    ，彼此間之信任感崩解，疏離感則急速加劇，竟任意將所申
    辦之本案帳戶之提款卡交予真實身分、來歷俱不詳之他人使
    用，復口頭告知提款卡密碼，致使無辜民眾受騙後以無摺存
    款方式將現金存入本案帳戶內，助長詐欺犯罪風氣之猖獗，
    其行為已然影響社會正常交易安全及破壞金融秩序，且增加
    檢警查緝之困難，所為誠值非難；惟念及被告前未曾因犯罪
    經法院判決處刑，有臺灣高等法院被告前案紀錄表在卷可稽
    （見本院卷第105頁），素行良好，且其犯後終能坦承犯行
    之態度尚可；另考量被告並非直接實施詐欺取財及洗錢犯罪
    之正犯，犯罪情節較屬輕微，及其迄未與告訴人達成和解（
    因告訴人表明對於本案之量刑並無意見，也無意願到庭參與
    訴訟程序，致被告無從與告訴人洽商和解事宜，見本院卷第
    87頁）等情，兼衡被告自陳為高中畢業之智識程度，乃越南
    籍製造業技工，目前來臺受僱從事焊接工作，月薪約2萬5,0
    00元，家中尚有父母、2位哥哥及1位弟弟之家庭生活、工作
    經濟狀況等一切情狀（見本院卷第118頁），量處如主文所
    示之刑，並就所宣告併科罰金刑部分，諭知易服勞役之折算
    標準。
  ㈤末按受2年以下有期徒刑、拘役或罰金之宣告，而未曾因故意
    犯罪受有期徒刑以上刑之宣告，認以暫不執行為適當者，得
    宣告2年以上5年以下之緩刑，其期間自裁判確定之日起算，
    刑法第74條第1項第1款定有明文。查被告前未曾因故意犯罪
    受有期徒刑以上刑之宣告，已如前述，其因一時失慮，致罹
    刑典，而其犯後尚知坦承犯行，頗有悔意，經此偵審程序之
    教訓，當能知所警惕而無再犯之虞，尚毋庸以刑之執行達到
    教化其反社會行為之目的，因認對被告所宣告之刑以暫不執
    行為適當，爰依刑法第74條第1項第1款規定，宣告緩刑2年
    ，以啟自新。然為確保被告能記取教訓，使其於緩刑期內能
    深知警惕，戒慎自己之行為，本院認除前開緩刑之宣告外，
    另有課予被告一定負擔之必要，爰斟酌被告犯罪之情節，併
    依刑法第74條第2項第4款規定，命被告應於本判決確定之日
    起6個月內，向公庫支付5萬元。又被告應注意刑法第75條之
    1第1項第4款之規定，如未依確定判決履行義務，檢察官得
    聲請法院撤銷緩刑宣告，附此敘明。
  ㈥按外國人受有期徒刑以上刑之宣告者，得於刑之執行完畢或
    赦免後，驅逐出境，為刑法第95條所明定。是否一併宣告驅
    逐出境，係由法院酌情依職權決定之，採職權宣告主義。而
    驅逐出境，係將有危險性之外國人驅離逐出本國國境，禁止
    其繼續在本國居留，以維護本國社會安全所為之保安處分，
    對於原來在本國合法居留之外國人而言，實為限制其居住自
    由之嚴厲措施。故外國人犯罪經法院宣告有期徒刑以上之刑
    者，是否有併予驅逐出境之必要，應由法院依據個案之情節
    ，具體審酌該外國人一切犯罪情狀及有無繼續危害社會安全
    之虞，審慎決定之，尤應注意符合比例原則，以兼顧人權之
    保障及社會安全之維護（最高法院94年度台上字第404號判
    決意旨參照）。經查，被告為合法來臺工作之越南籍勞工，
    原工作許可期間自108年4月21日起至111年4月21日止，又其
    已與僱主簽訂新工作合約，延長在臺工作時間3年等情，業
    據被告陳明在卷（見本院卷第111頁），且有內政部移民署
    外人居停留資料查詢（外勞）-明細內容可憑（見警卷第11
    頁），被告雖因本案幫助洗錢及幫助詐欺取財等犯行受有期
    徒刑以上刑之宣告，惟審酌被告在我國並無其他刑事前科紀
    錄，有上開被告之前案紀錄表可按（見本院卷第105頁），
    素行尚可，且其犯後已知坦承犯行，犯罪情節尚非重大，卷
    內亦乏證據證明被告有繼續危害社會安全之虞，綜合考量被
    告之犯罪情節、性質、素行、生活狀況等情節，本院認尚無
    諭知於刑之執行完畢或赦免後將被告驅逐出境之必要，附此
    敘明。
三、沒收：
  ㈠關於犯罪工具之沒收：
　　按供犯罪所用、犯罪預備之物或犯罪所生之物，屬於犯罪行
    為人者，得沒收之；前2項之沒收，於全部或一部不能沒收
    或不宜執行沒收時，追徵其價額；又宣告前2條之沒收或追
    徵，有過苛之虞、欠缺刑法上之重要性、犯罪所得價值低微
    ，或為維持受宣告人生活條件之必要者，得不宣告或酌減之
    ，刑法第38條第2項前段、第4項、第38條之2第2項各定有明
    文。查被告交付本案詐欺集團不詳成員之本案帳戶提款卡，
    雖係供犯罪所用之物，然並未扣案，再考量本案帳戶業經通
    報為警示帳戶（見警卷第23頁），該帳戶之提款卡單獨存在
    並不具刑法上之非難性，且申辦個人銀行帳戶並非難事，倘
    予沒收本案帳戶之提款卡，除另使刑事執行程序開啟之外，
    對於犯罪行為之不法、罪責評價並無影響，復不妨礙被告刑
    度之評價，對於預防及遏止犯罪之助益不大，欠缺刑法上重
    要性，是本院認上開物品並無沒收或追徵之必要，爰不予宣
    告沒收或追徵。
  ㈡關於犯罪所得之沒收：
　⒈被告固有將本案帳戶之提款卡及提款卡密碼提供予本案詐欺
    集團成員遂行詐欺及洗錢等犯行，且因此獲得「阮氏僑」所
    交付之借款1萬元（於預扣第1期利息900元及手續費1,000元
    後，實際上僅領得現金8,100元，見本院卷第69至70頁），
    惟被告自陳已於110年5月9日交還上開借款及各期利息共計1
    萬2,000元至1萬3,000元予「阮氏僑」，並因此取回本案帳
    戶之提款卡（見本院卷第71頁），堪認被告並未因提供本案
    帳戶資料予本案詐欺集團不詳成員使用，而獲有額外之對價
    或報酬，復依卷內事證，亦乏其他證據證明被告就此曾獲取
    任何不法利益，自無從逕認被告因本案犯行獲有犯罪所得，
    爰不予諭知沒收或追徵其價額。
　⒉洗錢防制法第18條第1項前段規定「犯第14條之罪，其所移轉
    、變更、掩飾、隱匿、收受、取得、持有、使用之財物或財
    產上利益，沒收之」，其無「不問屬於犯罪行為人與否」之
    要件（絕對義務沒收），實務上一向認為倘法條並未規定「
    不問屬於犯罪行為人與否均沒收」時，自仍以屬於被告所有
    者為限，始應予沒收，故認在洗錢防制法並未規定「不問屬
    於犯罪行為人與否」之情形下，自宜從有利於被告之認定，
    以屬於（指實際管領）犯罪行為人者為限，始應（相對義務
    ）沒收。經查，依卷存事證，並無積極證據足認本案詐欺取
    財之正犯詐得告訴人之款項（本案洗錢標的）後曾分配予被
    告，或被告曾親自提領並支配、處分告訴人存入本案帳戶之
    詐欺贓款，是難認被告對於本案詐欺取財正犯所掩飾之財物
    具有實際管領之共同處分權限，而無從依洗錢防制法第18條
    第1項前段規定對被告宣告沒收洗錢標的，附此敘明。
據上論斷，應依刑事訴訟法第273條之1第1項、第299條第1項前
段（依刑事判決精簡原則，僅引用程序法條），判決如主文。
本案經檢察官乙○○提起公訴，檢察官蔡如琳到庭執行職務。
中　　華　　民　　國　　111 　年　　6 　　月　　22　　日
                  刑事第三庭  法  官  蘇珈漪
以上正本證明與原本無異。
如不服本判決應於收受判決後20日內向本院提出上訴書狀，並應
敘述具體理由；其未敘述上訴理由者，應於上訴期間屆滿後20日
內向本院補提理由書。「切勿逕送上級法院」。
                              書記官  曾百慶
中　　華　　民　　國　　111 　年　　6 　　月　　22　　日

附錄本案論罪科刑法條全文：
中華民國刑法第30條
幫助他人實行犯罪行為者，為幫助犯。雖他人不知幫助之情者，
亦同。
幫助犯之處罰，得按正犯之刑減輕之。

中華民國刑法第339條
意圖為自己或第三人不法之所有，以詐術使人將本人或第三人之
物交付者，處5年以下有期徒刑、拘役或科或併科50萬元以下罰
金。
以前項方法得財產上不法之利益或使第三人得之者，亦同。
前2項之未遂犯罰之。

洗錢防制法第2條
本法所稱洗錢，指下列行為：
一、意圖掩飾或隱匿特定犯罪所得來源，或使他人逃避刑事追訴
    ，而移轉或變更特定犯罪所得。
二、掩飾或隱匿特定犯罪所得之本質、來源、去向、所在、所有
    權、處分權或其他權益者。
三、收受、持有或使用他人之特定犯罪所得。
　　
洗錢防制法第14條
有第2條各款所列洗錢行為者，處7年以下有期徒刑，併科新臺幣
5百萬元以下罰金。
前項之未遂犯罰之。
前2項情形，不得科以超過其特定犯罪所定最重本刑之刑。